【裁判字號】    95,上易,1298
【裁判日期】    951122
【裁判案由】    詐欺
【裁判全文】
臺灣高等法院臺中分院刑事判決        95年度上易字第1298號
上  訴  人  東順興貿易股份有限公司
即  自訴人
代  表  人  丙○○
自訴代理人  林士傑律師
被      告  乙○○
選任辯護人  蔡瑞麒律師
上列上訴人因被告詐欺案件，不服臺灣臺中地方法院95年度自字
第30號中華民國 95年7月19日第一審判決，提起上訴，本院判決
如下：
    主  文
上訴駁回。
    理  由
一、自訴意旨係以：被告乙○○與崔玉庭（俟到案後另行審結）
    係夫妻關係，被告乙○○並為青皇有限公司（下稱青皇公司
    ）之負責人。緣民國九十五年一月間，被告乙○○與崔玉庭
    二人明知彼等與青皇公司並無清償能力，竟向自訴人東順興
    貿易股份有限公司（下稱自訴人）佯稱：伊二人經營青皇公
    司，希向自訴人購買酒類產品以供銷售。因自訴人從未與被
    告二人有過生意上之往來，故彼等二人為取信於自訴人，除
    提供青皇公司之營利事業登記證外，另向自訴人提示崔玉庭
    所有坐落臺北縣三芝鄉○○段北勢子小段第二一六之二四地
    號及同段土地公坑小段三九之六三地號及坐落其上門牌號碼
    為臺北縣三芝鄉○○村○○○街三號之建物等土地及建物權
    狀影本、戶籍謄本、身分證影本及印鑑證明等文件，向自訴
    人保證彼等及青皇公司為狀況良好，絕對有足夠之資力給付
    貨款，並開立崔玉庭本人於彰化商業銀行建成分行之支票用
    為支付貨款之方法。自訴人雖過去從未與彼等二人交易，因
    見彼等二人態度誠懇，且因彼等二人復提供其自有之房屋，
    而誤信彼等二人確有足夠之清償能力，而自九十五年一月十
    日起至同年二月十三日止陸續出貨予青皇公司及彼等二人，
    貨款累計達新臺幣（下同）八十五萬二千九百元。詎當自訴
    人依約於九十五年二月二十八日提示崔玉庭所開立之第一張
    面額為二十七萬三千九百元的支票時，卻因存款不足而遭退
    票，後向付款銀行查詢，始得知崔玉庭早已列為拒絕往來戶
    ，是後續之支票肯定亦已不獲兌現。嗣後自訴人再查詢上開
    崔玉庭所有之房地時，才發現上開房地早於八十六年及九十
    二年間由彰化商業銀行及台新國際商業銀行分別設定最高限
    額九百六十萬元及八十四萬元之第一、二順位抵押權而無殘
    值可言。再經自訴人多次向彼等二人催討貨款甚至委請律師
    發函促其清償，彼等二人不僅完全未支付，最後甚至避不見
    面並搬離戶籍地址，因認被告乙○○涉犯刑法第三百三十九
    條第一項之詐欺取財罪云云。
二、按犯罪事實應依證據認定之，無證據不得認定犯罪事實。又
    不能證明被告犯罪者，應諭知無罪之判決，刑事訴訟法第一
    百五十四條第二項、第三百零一條第一項分別定有明文。又
    認定不利於被告之事實，須依積極證據，苟積極證據不足為
    不利於被告事實之認定時，即應為有利於被告之認定，更不
    必有何有利之證據。另按事實之認定，應憑證據，如未能發
    現相當證據，或證據不足以證明，自不能以推測或擬制之方
    法，以為裁判基礎；又認定犯罪事實，所憑之證據，雖不以
    直接證據為限，間接證據亦包括在內，然無論直接或間接證
    據，其為訴訟上之證明，須於通常一般之人均不致於有所懷
    疑，而得確信其為真實之程度者，始得據之為有罪之認定，
    倘其證明尚未達到此一程度，而有合理性懷疑之存在時，即
    無從為有罪之認定。再按告訴人之告訴，係以使被告受刑事
    追訴為目的，其指訴是否與事實相符，仍應調查其他證據，
    以資審認，必被害人所述被害情形，無瑕疵可擊，且就其他
    方面調查，又與事實相符，始足據為有罪判決之基礎，最高
    法院三十年上字第八一六號判例、四十年臺上字第八六號判
    例、三十年上字第一八三一號判例、七十六年臺上字第四九
    八六號判例及八十一年度臺上字第三五三九號裁判意旨可資
    參照。
三、自訴意旨認被告乙○○涉有前開詐欺取財犯行，無非係以營
    利事業登記證影本一份、土地權狀影本二份、建物權狀影本
    一份、戶籍謄本影本一份、印鑑證明影本一份、身分證影本
    一份、支票影本二份、支票影本及退票理由單影本各一份、
    土地及建物登記簿謄本各一份、銷貨單影本十二紙及銷貨期
    報表影本二紙等為其論據。訊據被告乙○○固坦承其為青皇
    公司之名義負責人，然堅決否認有何詐欺取財犯行，辯稱：
    青皇公司實際負責之人為伊前妻崔玉庭，向自訴人訂酒、收
    酒、交付權狀等物擔保及開立支票付款的人，均為崔玉庭，
    伊只負責賣飲料，沒有接洽酒類的事，實無共同或幫助詐欺
    取財之犯行等語。
四、經查：
（一）本件青皇公司向自訴人進貨之情形，業據證人即自訴人北
      區業務專員陳明吉於本院審理時具結證稱：「（本件交易
      ，你為何去找青皇公司交易？）因為我們做業務的，聽外
      面其他業務講說青皇要賣酒看看，所以我主動去找崔玉庭
      接洽」、「（其他業務有無叫你去青皇要找誰接洽？）找
      崔玉庭」、「（你第一次去的時候，只有崔玉庭在，乙○
      ○不在，你是不是有接洽生意？）有，有談成，我是跟崔
      玉庭談，有口頭約定，但是沒有簽訂契約」、「（你去的
      時候，如果乙○○在的時候，你有無跟他交易過？）我們
      只有談到酒，沒有說要買酒，他還說他不太會賣酒」、「
      （你去看貨，為何要看貨？）我是去看貨還有沒有，沒有
      了還要補貨。每次說要補貨的是崔玉庭」、「（第二次開
      始，青皇公司須要酒，是如何跟你們講的，還是你去看貨
      才補貨？）有時候是老闆娘（指崔玉庭）打電話跟我講，
      有時候是我去看貨，然後說貨已經不夠，才補貨」等語（
      見原審卷第一０五頁至一０七頁），則本件向自訴人進貨
      及要求補貨之人，係崔玉庭而非被告乙○○，應可認定。
（二）又本件酒類由自訴人出貨後由青皇公司收貨之情形，經細
      譯自訴人所提出之銷貨單（見原審卷第二五頁至三六頁）
      ，其中送貨至青皇公司倉庫之酒類，收貨人簽章處分別為
      「青皇崔」、「崔玉庭」、「崔青皇」、「崔」等記載，
      而無被告乙○○簽收之紀錄，自該字意研判，收貨之人應
      為崔玉庭無訛。至雖有部分貨品係送至指定地點，然此部
      分亦據證人陳明吉於本院審理時具結證稱：「（你們的交
      貨單上有一部分有註明指送的地點，是誰告訴你要送到那
      些地方？）崔玉庭」等語（見原審卷第一０五頁），是本
      件自訴人送出貨物之指定地點，均係由崔玉庭掌控乙節，
      亦堪認定。
（三）再者，本件開立支票支付貨款之人均為崔玉庭，亦據證人
      陳明吉具結證稱：「（本件青皇公司怎麼付貨款？）老闆
      娘（指崔玉庭）開票，開崔玉庭的票」、「（你為何不找
      老闆開票？開青皇的票？）青皇的票老闆娘說用完了」等
      語（見原審卷第一０四頁至一０五頁），核與自訴人所提
      出支票及退票理由單影本（見原審卷第二０頁）相符，而
      本件青皇公司提供不動產供擔保之情形，業據證人陳明吉
      證稱：「（請提示證物二土地所有權狀、建築改良物所有
      權狀、戶籍謄本，這些資料是什麼人在什麼狀況下提供？
      ）是崔玉庭寄在他客戶那邊給我，目的是在超過額度之後
      ，提供設定抵押，以便再出貨。那是崔玉庭自行提供的，
      因為她說他想作經銷，我說沒有抵押我們不出貨」等語（
      見原審卷第一０六頁），而上開土地所有權狀及建築改良
      物所有權狀之所有權人，均為崔玉庭，亦有自訴人所提出
      之土地所有權狀及建築改良物所有權狀影本共三件附卷可
      佐（見原審卷第八頁至十三頁），是本件開立支票支付貨
      款及提供土地所有權狀、建築改良物所有權狀供自訴人擔
      保之人，均為崔玉庭，亦屬無疑。
（四）次以，崔玉庭嗣後亦有從事販賣自訴人酒類之行為，亦據
      證人陳明吉證稱：「（你說第二張支票在淡水開給你的，
      是在何處開的？）在他的載貨小包車，是崔玉庭自己開的
      ，車上載飲料及我們公司的酒類禮盒，車上沒有其他人」
      等語（見原審卷第一一一頁）。另被告乙○○與崔玉庭於
      九十五年二月二十二日協議離婚，約明青皇公司所負債務
      ，均由女方（即崔玉庭）負責清償，亦有被告所提出之離
      婚協議書影本一紙在卷可按（見原審卷第一一六頁）。
（五）末查青皇公司之登記營業項目係：一各種食品、飲料、什
      貨、批發零售買賣；二前項產品進出口貿易業務；有該公
      司之營利事業登記證影本一份在卷可稽（見原審卷第七頁
      ），可知青皇公司登記營業項目並沒有酒類部分，而證人
      陳明吉亦證稱：青皇公司已經賣飲料很久，伊不知道該公
      司有沒有在賣酒類，第二次到青皇公司時，乙○○在搬貨
      ，那時他說酒不太會賣，他是賣飲料的等語（見原審卷第
      一０二頁、一０四頁）。益認被告辯稱：伊只負責賣飲料
      ，沒有接洽酒類的事等語，尚堪採信。
（六）綜上各情，本件以青皇公司名義向自訴人進貨及嗣後要求
      補貨之人，均為崔玉庭，而自訴人送出之貨物，均係由崔
      玉庭掌控，再嗣後開立支票支付貨款及提供土地所有權狀
      、建築改良物所有權狀供自訴人擔保之人，亦為崔玉庭，
      而崔玉庭本人亦確有販賣自訴人之酒類禮盒，且崔玉庭與
      被告乙○○協議離婚後，復承諾負責清償青皇公司所負債
      務，堪信被告乙○○確實未參與本件崔玉庭向自訴人訂購
      酒類之行為，自難僅因被告乙○○為青皇公司之名義負責
      人及證人陳明吉到青皇公司時被告乙○○曾經在場之事實
      ，即率認被告乙○○有何共同或幫助詐欺取財之犯行。
五、綜上所述，本案顯缺乏足以證明被告乙○○有共同或幫助詐
    欺取財之犯罪證據，此外復查無其他積極證據足資認定被告
    乙○○有何自訴人所指之共同或幫助詐欺取財犯行，揆諸首
    揭法條及裁判意旨，應認不能證明被告乙○○犯罪，依法應
    為被告乙○○無罪之諭知。原審審理結果，認被告犯罪不能
    證明，而為無罪之諭知，自無違誤。自訴人仍執前詞上訴指
    摘原判決不當，為無理由，應予駁回。
據上論結，應依刑事訴訟法第三百六十八條，判決如主文。
本案經檢察官甲○○到庭執行職務。
中    華    民    國    95    年    11  月     22     日
            刑事第八庭  審判長法  官  羅  得  村
                              法  官  劉  榮  服
                              法  官  張  靜  琪
上列正本證明與原本無異。
不得上訴。
                              書記官  陳  妙  瑋
中    華    民    國    95    年    11  月    23      日
                                                      Ａ


司法院資訊處製作；財團法人民間司法改革基金會備份。
